臺灣新北地方法院民事判決　　　　　 110年度家繼訴字第63號
原　　　告　郭麗玲　

訴訟代理人　李德正律師
　　　　　　廖乃慶律師
被　　　告　郭玲珠　
　　　　　　郭玲玲　
　　　　　　郭明麗　



　　　　　　郭玲芳　

　　　　　　郭淑靜　
　　　　　　郭慈瑀　

上列當事人間請求分割遺產等事件，本院於中華民國110 年11月
25日言詞辯論終結，判決如下：
    主      文
兩造就被繼承人郭張素真所遺如附表一所示之遺產，應按如附表
一「分割方法」欄所示之方法分割。
訴訟費用由兩造依附表二所示之應繼分比例負擔。
    事實及理由
壹、程序方面：
    本件被告郭玲珠、郭玲玲、郭明麗、郭玲芳、郭淑靜、郭慈
    瑀均經合法通知，未於最後言詞辯論期日到場，核無家事事
    件法第51條準用民事訴訟法第386 條所列各款情形，爰依原
    告之聲請，由其一造辯論而為判決。
貳、實體方面：
一、原告起訴主張略以：被繼承人郭張素真於民國101 年2 月21
    日死亡，遺有如附表一所示之遺產，兩造均為被繼承人郭張
    素真之合法繼承人，每人之應繼分如附表二所示，又被繼承
    人並無遺囑限定遺產不得分割之，兩造間亦無不分割之約定
    ，且亦無因法律規定不能分割之情形存在，惟兩造之繼承人
    難達分割之共識，致迄今無法協議分割，為免前開遺產因公
    同共有狀態而影響後續使用，爰依民法第1164條之規定請求
    分割遺產等語，並聲明：⒈請准將兩造對於被繼承人郭張素
    真如附表一所示之遺產准予分割，並按如附表二之應繼分比
    例分割為分別共有。⒉訴訟費用由兩造按如附表二之應繼分
    比例分擔。
二、被告答辯意旨略以：
  ㈠被告郭慈瑀具狀陳稱：原告主張分割之所有物不明等語。
  ㈡被告郭玲珠、郭淑靜、郭玲芳、郭明麗、郭玲玲具狀陳稱：
    同意原告起訴狀所載之遺產分割方案等語。
三、本院之判斷：
  ㈠按繼承人有數人時，在分割遺產前，各繼承人對於遺產全部
    為公同共有；繼承人得隨時請求分割遺產，但法律另有規定
    或契約另有訂定者，不在此限，此為民法第1151條、第1164
    條所明定。另遺產繼承人，除配偶外，依左列順序定之：一
    、直系血親卑親屬。二、父母。三、兄弟姊妹。四、祖父母
    ；前條所定第一順序之繼承人，以親等近者為先；同一順序
    之繼承人有數人時，按人數平均繼承。但法律另有規定者，
    不在此限，民法第1138條、第1139條、第1141條亦有明文。
    經查，被繼承人郭張素真於101 年2 月21日死亡，其子女為
    原告郭麗玲、被告郭玲珠、郭玲玲、郭明麗、郭玲芳、郭淑
    靜、郭慈瑀，業據原告提出被繼承人郭張素真之除戶謄本、
    財政部北區國稅局遺產稅免稅證明書、繼承系統表在卷可稽
    ，且為兩造所不爭，本院依上開事證，認原告主張屬實，故
    兩造應為被繼承人郭張素真所留遺產之有權繼承者，應繼分
    比例則如附表二所示。
  ㈡被繼承人郭張素真遺產範圍：
    ⒈原告主張被繼承人郭張素真遺有如附表一所示之遺產尚未
      分割，其餘遺產均已分割完畢，有財政部北區國稅局遺產
      稅免稅證明書在卷可稽，且為被告郭玲珠、郭玲玲、郭明
      麗、郭玲芳、郭淑靜所不爭，應堪採信，是應認本件遺產
      分割之範圍應為附表一所示之遺產。
    ⒉至被告郭慈瑀辯稱：原告主張分割之所有物不明云云，然
      查，原告業已明確記載附表一所示之土地地號及房屋地址
      ，業已明確特定分割遺產之範圍，被告郭慈瑀僅概括稱原
      告主張之所有物不明，惟並未陳稱究有何疏漏，是被告郭
      慈瑀所辯，尚難憑採。
  ㈢本件被繼承人郭張素真並無遺囑限定遺產不得分割，兩造間
    亦無不予分割之約定，惟兩造迄今仍無法協議分割，是原告
    本於繼承人之地位，請求裁判分割被繼承人郭張素真所遺如
    附表一所示之遺產，核屬有據，亦應准許。
  ㈣再按法院選擇遺產分割之方法，應具體斟酌公平原則、各繼
    承人之利害關係、遺產之性質及價格、利用價值、經濟效用
    、經濟原則及使用現狀、各繼承人之意願等相關因素，以為
    妥適之判決。又在公同共有遺產分割自由之原則下，民法第
    1164條所稱之「得隨時請求分割」，依同法第829 條及第83
    0 條第1 項規定觀之，自應解為包含請求終止公同共有關係
    在內，俾繼承人之公同共有關係歸於消滅而成為分別共有，
    始不致與同法第829 條所定之旨趣相左，庶不失繼承人得隨
    時請求分割遺產之立法本旨，換言之，終止遺產之公同共有
    關係，既應以分割方式為之，將遺產之公同共有關係終止改
    為分別共有關係，性質上自亦屬分割遺產方法之一。
  ㈤查，原告請求分割如附表一所示遺產，分割方法為由兩造依
    附表二所示之應繼分比例分割為分別共有乙節，依應繼分比
    例分別共有方式分割，核屬適當之遺產分割方法，復斟酌上
    開遺產之性質、經濟效用及全體共有人之利益，於分割為分
    別共有後，眾人得自由處分應有部分無須受其他共有人牽制
    ，俾免土地利用產生障礙，另亦可和包括共有人在內有意整
    合系爭遺產者協商洽購，而共有人也得行使優先承購權，遑
    論系爭遺產中之不動產中，有數筆尚與他人存在共有關係，
    倘為變價處理，勢將影響應買意願並降低換價價值等情後，
    是本院認如附表一所示之遺產分割方法，應由兩造依附表二
    應繼分比例分割為分別共有，較為適當，故原告請求依應附
    表二所示之應繼分比例分割為分別共有，應予准許。
四、末查，因共有物分割、經界或其他性質上類似之事件涉訟，
    由敗訴當事人負擔訴訟費用顯失公平者，法院得酌量情形，
    命勝訴當事人負擔其一部。本件遺產既因兩造無法達成分割
    協議，原告始得提起訴訟，而分割遺產之訴，兩造在訴訟上
    之地位得互易，且兩造亦因本件遺產分割而均蒙其利，本院
    認為本案訴訟費用由兩造按如附表二所示比例負擔，始為公
    平。
五、訴訟費用負擔之依據：家事事件法第51條、民事訴訟法第80
    條之1 、第85條第1 項。
中    華    民    國   110    年    12    月    9     日
 
                  家事第二庭  法  官  廣于霙
以上正本證明與原本無異。
如對本判決不服，應於判決送達後20日內向本院提出上訴狀。
中    華    民    國   110    年    12    月    9     日
                            書記官  李采錡
 
附表一：被繼承人郭張素真之遺產及分割方式
┌─┬─────────┬────────┬───────┬────┐
│編│不動產明細        │面積（平方公尺）│權利範圍      │分割方法│
│號│                  │                │              │        │
├─┼─────────┼────────┼───────┼────┤
│1 │新北市三峽區十三添│1,888           │9/32          │由兩造按│
│  │一段909 地號（重測│                │              │附表二所│
│  │前：新北市三峽區十│                │              │示應繼分│
│  │三添段犁舌尾小段10│                │              │比例分割│
│  │8 地號）土地      │                │              │為分別共│
├─┼─────────┼────────┼───────┤有。    │
│2 │新北市三峽區十三添│301.01          │9/32          │        │
│  │一段910 地號（重測│                │              │        │
│  │前：新北市三峽區十│                │              │        │
│  │三添段犁舌尾小段10│                │              │        │
│  │8 之1 地號）土地  │                │              │        │
├─┼─────────┼────────┼───────┤        │
│3 │新北市三峽區十三添│2287.17         │9/32          │        │
│  │一段911 地號（重測│                │              │        │
│  │前：新北市三峽區十│                │              │        │
│  │三添段犁舌尾小段10│                │              │        │
│  │8 之2 地號）土地  │                │              │        │
├─┼─────────┼────────┼───────┤        │
│4 │新北市三峽區十三添│97.01           │9/32          │        │
│  │一段912 地號（重測│                │              │        │
│  │前：新北市三峽區十│                │              │        │
│  │三添段犁舌尾小段10│                │              │        │
│  │8 之3 地號）土地  │                │              │        │
├─┼─────────┼────────┼───────┤        │
│5 │新北市三峽區十三添│4,638.09        │9/32          │        │
│  │一段913 地號（重測│                │              │        │
│  │前：新北市三峽區十│                │              │        │
│  │三添段犁舌尾小段10│                │              │        │
│  │8 之4 地號）土地  │                │              │        │
├─┼─────────┼────────┼───────┼        │
│6 │新北市中和區莒光段│141.71          │1/4           │        │
│  │386地號土地       │                │              │        │
├─┼─────────┼────────┼───────┤        │
│7 │新北市中和區莒光段│89.92           │1/1           │        │
│  │1160建號（門牌編整│                │              │        │
│  │後地址：新北市中和│                │              │        │
│  │區國光里國光街112 │                │              │        │
│  │巷24弄2 號2 樓）房│                │              │        │
│  │屋                │                │              │        │
└─┴─────────┴────────┴───────┴────┘
 
 附表二：兩造應繼分比例
 ┌──┬────┬─────┐
 │編號│繼承人  │應繼分比例│
 ├──┼────┼─────┤
 │ 1  │郭麗玲  │七分之一  │
 ├──┼────┼─────┤
 │ 2  │郭玲珠  │七分之一  │
 ├──┼────┼─────┤
 │ 3  │郭玲玲  │七分之一  │
 ├──┼────┼─────┤
 │ 4  │郭明麗  │七分之一  │
 ├──┼────┼─────┤
 │ 5  │郭玲芳  │七分之一  │
 ├──┼────┼─────┤
 │ 6  │郭淑靜  │七分之一  │
 ├──┼────┼─────┤
 │ 7  │郭慈瑀  │七分之一  │
 └──┴────┴─────┘